臺灣高等法院臺南分院刑事判決　　　　　　　九十三年度交上訴字第八五二號　Ａ
　　　上　訴　人
　　　即　被　告　乙　○　○
　　　選任辯護人　賴　鴻　鳴　律師
右上訴人因過失致死案件，不服臺灣臺南地方法院九十三年度交訴字第五三號中華民
國九十三年九月七日第一審判決（起訴案號：臺灣臺南地方法院檢察署九十三年度偵
字第三０八七號），提起上訴，本院判決如左：
      主      文
上訴駁回。
      事      實
一、乙○○曾於民國八十七年間因竊盜案件，經臺灣臺南地方法院判處有期徒刑一年
    確定，並於八十八年八月二十九日（原審誤載為三十日）因縮短刑期執行完畢，
    猶不知警惕，其為國產實業股份有限公司司機，係從事駕駛業務之人，於九十三
    年二月二十二日下午，駕駛車號７８５─ＧＬ號營業大貨車，沿台南縣善化鎮○
    ○路由西往東方向行駛，於同日下午三時三十三分許，行至光復路外側快車道與
    大同路之交岔路口前停等紅燈後，見號誌變換為綠燈欲起步作右轉彎時，本應注
    意行車起步前應顯示方向燈，注意前後左右有無障礙或車輛行人，並讓行進中車
    輛行人優先通行，且汽車行駛時，駕駛人應注意車前狀況，並隨時採取必要之安
    全措施及汽車行駛至交岔路口，轉彎車應讓直行車先行，而依當時情形，客觀上
    又無不能注意之情事，其能注意竟疏未注意該處為交岔路口，可能會有同向來車
    由車旁直行通過之車前狀況，未注意其同向右後方之光復路慢車道上有無直行車
    前來，即貿然起步作右轉彎欲進入大同路，適黃明淑騎乘車號ＮＬＫ─５９８號
    重機車搭載其子陳瑞益沿光復路慢車道同向自後行駛而至，乙○○所駕駛之大貨
    車右前保險桿遂擦撞到黃明淑之機車左後車身，造成黃明淑母子二人因之人車倒
    地而遭乙○○之大貨車雙雙輾過，二人並因頭顱破裂及多發性損傷而當場死亡。
    車禍事故發生後，台南縣警察局善化分局交通事故處理小組警員據報到場處理，
    在警員尚不知何人為肇事車輛之駕駛人前，乙○○在場主動表示其為駕駛人並自
    首犯行，接受裁判。
二、案經臺灣台南地方法院檢察署檢察官據報相驗後自動檢舉偵查起訴。
      理      由
一、訊據被告乙○○對於右開時、地駕車發生擦撞車禍，並致被害人黃明淑、陳瑞益
    死亡之事實均坦承不諱，核與目擊證人陳東岳於警詢及檢察官偵訊時到庭陳證（
    相字二五五號卷第四十九、五十頁）之情節相符，復有道路交通事故現場圖暨道
    路交通事故調查報告表共三紙（相字二五五號卷第十一、十二、十三頁）、道路
    交通事故現場照片四十二幀（相字二五五號卷第十八頁至三十八頁）在卷可資佐
    證，而死者黃明淑、陳瑞益係因本件車禍死亡，亦經臺灣台南地方法院檢察署檢
    察官督同檢驗員相驗明確，並製有勘驗筆錄（相字二五五號卷第三十九頁、四十
    頁）、驗斷書（相字二五五號卷第五十三頁以下）及相驗屍體證明書（相字二五
    五號卷第四十一頁、四十二頁）等附卷可憑。按行車起步前應顯示方向燈，注意
    前後左右有無障礙或車輛行人，並讓行進中車輛行人優先通行；汽車行駛時，駕
    駛人應注意車前狀況，並隨時採取必要之安全措施；汽車行駛至交岔路口，轉彎
    車應讓直行車先行，道路交通安全規則第八十九條第一項第六款、第九十四條第
    三項、第一百零二條第一項第六款分別定有明文。查被告係以駕駛為業，為富有
    駕駛經驗之人，對於上開交通安全規則自知之甚稔，為其應注意之事項，而肇事
    當時係天候晴朗、日間自然光線、四線道、柏油路面、標線清晰、有快慢車道劃
    分、正常號誌岔路口、路面乾燥、無缺陷、無障礙物、視距良好、速限五十公里
    等情，亦有前開調查報告表存卷可考，足見依當時狀況被告客觀上並無不能注意
    之情狀，是被告在該處岔路口作右轉彎時，應注意且能注意竟疏未注意該處為交
    岔路口，可能會有同向來車由車旁直行通過之車前狀況，未注意其同向右後方之
    光復路上慢車道有無直行車前來，即貿然起步作右轉彎欲進入大同路，適被害人
    黃明淑搭載陳瑞益沿光復路同向自後行駛而來致被擦撞，並因之人車倒地遭被告
    大貨車輾過而雙雙不治死亡，被告自有違前開規定之注意義務，其顯有過失，本
    件經送臺灣省台南區車輛行車事故鑑定委員會鑑定結果亦同此認定，並鑑定被告
    為肇事原因，被害人黃明淑無肇事因素，有該委員會南鑑字第九三０七三六號鑑
    定意見書（原審卷第三十七頁）在卷可憑。又本件被害人黃明淑、陳瑞益係因此
    次車禍不治死亡，是被告乙○○之過失駕駛行為，與被害人二人之死亡結果間，
    具有相當因果關係，亦無疑義。從而，本件事證已甚明確，被告前揭犯行，堪以
    認定。
二、核被告乙○○所為，係犯刑法第二百七十六條第二項之業務過失致人於死罪。其
    一過失駕駛行為，致被害人黃明淑、陳瑞益均因之不治死亡，核屬一行為觸犯二
    業務過失致死罪名，為同種想像競合犯，應從一業務過失致人於死罪處斷。又被
    告有如事實欄所載前科紀錄，有臺灣高等法院被告全國前案紀錄表可稽（本院卷
    第五十二頁），其於執行完畢後五年之內，再犯本案有期徒刑以上之罪，係屬累
    犯，應依刑法第四十七條之規定加重其刑。另其肇事後未被有偵查權之公務員或
    機關發覺其為犯嫌前，留在事故現場向到場處理之警員自承犯行，進而接受裁判
    ，此業經被告供明在卷可稽，並有台南縣警察局善化分局道路交通事故肇事人自
    首情形紀錄表（相字二五五號卷第十五頁）載明可考，被告行為合乎自首之要件
    ，應依刑法第六十二條前段減輕其刑，並依法先加後減之。
三、原審以被告罪證明確，因予適用刑事訴訟法第二百七十三條之一第一項、第二百
    九十九條第一項前段，刑法第二百七十六條第二項、第五十五條、第四十七條、
    第六十二條前段，罰金罰鍰提高標準條例第一條前段，並審酌被告之品行、應負
    過失責任之程度即其為肇事原因、造成被害人二人死亡之結果及其犯後尚能坦認
    犯行，頗有悔意惟尚未與死者家屬達成民事和解等一切情狀，量處被告乙○○從
    事業務之人，因業務上之過失致人於死，累犯，處有期徒刑貳年，以資懲儆。本
    院經核原判決認事用法俱無不合，量刑亦稱妥適，被告上訴意旨主張被告坦承犯
    行，且屬自首，雖未與被害人家屬和解，但被告所屬公司已以六百萬元與被害人
    家屬和解，原審未予酌參，量刑過重，請求輕判云云，惟查，被告固坦承犯行，
    且自行自首，被告所屬車行已與被害人家屬達成和解等情事，均業據原審審酌並
    在判決書內逐一說明，被告所屬車行固與被害人家屬達成和解，此有台南市安南
    區調解委員會調解筆錄附卷可查（原審卷第二十九頁），然該調解筆錄，被告並
    未參與，被告與被害人家屬甲○○在本院亦均表示並未達成和解無訛（本院卷第
    三十六頁、第五十頁），本院審酌黃明淑母子二人遭被告乙○○之大貨車雙雙輾
    過，二人並因頭顱破裂及多發性損傷而當場死亡之不幸，被害人黃明淑無肇事因
    素，事後被告對被害人家屬輕忽之態度，被告上訴指摘原判決不當，並無可取，
    為無理由，應予駁回。
據上論結，應依刑事訴訟法第三百六十八條，判決如主文。
本案經檢察官劉得鉦到庭執行職務。
中    華    民    國      九十三      年      十二      月    三十一    日
                                  臺灣高等法院臺南分院刑事第六庭
              審判長法官  蔡    崇    義
                                            法官  董    武    全
                                            法官  侯    明    正
右正本證明與原本無異。
如不服本判決，應於判決送達後十日內向本院提出上訴狀，其未敘述理由者並應於提
出上訴狀後十日內向本院補提理由書（應附繕本)。
                                      法院書記官  李    育    儒
中    華    民    國      九十四      年      一        月      三      日
附錄法條：
刑法第二百七十六條：
(過失致死罪)
因過失致人於死者，處二年以下有期徒刑、拘役或二千元以下罰金。
從事業務之人，因業務上之過失犯前項之罪者，處五年以下有期徒刑或拘役，得併科
三千元以下罰金。
